【裁判字號】    98,台上,6131
【裁判日期】    981022
【裁判案由】    偽造有價證券
【裁判全文】
最高法院刑事判決            九十八年度台上字第六一三一號
上  訴  人  甲○○
選任辯護人  張麗真律師
上列上訴人因偽造有價證券案件，不服台灣高等法院中華民國九
十六年二月七日第二審判決（九十五年度上訴字第二三三五號，
起訴案號：台灣台北地方法院檢察署九十三年度偵字第二０００
九號），提起上訴，本院判決如下：
    主  文
上訴駁回。
    理  由
按刑事訴訟法第三百七十七條規定，上訴於第三審法院，非以判
決違背法令為理由，不得為之。是提起第三審上訴，應以原判決
違背法令為理由，係屬法定要件。如果上訴理由書狀並未依據卷
內訴訟資料，具體指摘原判決不適用何種法則或如何適用不當，
或所指摘原判決違法情事，顯與法律規定得為第三審上訴理由之
違法情形，不相適合時，均應認其上訴為違背法律上之程式，予
以駁回。本件上訴人甲○○上訴意旨略稱：上訴人積欠告訴人詹
艷姿債務新台幣（下同）七百餘萬元，固然非虛，但除原判決附
表所載之本票（下稱系爭本票）外，上訴人同時又簽立頂讓書，
除非被脅迫而為，否則不可能開立兩種債權擔保，且系爭本票另
有上訴人為共同發票人，係受詹艷姿之脅迫而簽發，不具供行使
之用之意圖，原審未依聲請傳喚證人施文輝，有調查未盡之違法
。又原判決事實認定上訴人係在台北市○○路○段一一七號二樓
之「力代咖啡館」偽造系爭本票，卻未於理由內說明其認定之依
據；另詹艷姿係故意在台北君悅飯店攔截與友人用餐之上訴人，
非如原判決認定之巧遇；而詹艷姿於偵查中之陳述未經具結，應
無證據能力；原判決既認定上訴人係受詹艷姿之教唆而偽造系爭
本票持以交付，詹艷姿自不發生誤信之情形，原判決併認上訴人
成立行使偽造有價證券罪，亦有違誤等語。惟按證據之取捨、事
實之認定，屬事實審法院之職權行使，苟其判斷與論理法則及經
驗法則無違，即不得任意指為違法。又證據之證明力如何，由事
實審法院依職權本於確信判斷之，此項判斷，苟係基於吾人日常
生活之經驗，而未違背客觀上應認為確實之定則，又已述其何
以為此判斷之理由者，自不容漫指為違法。本件原審審理結果，
認為上訴人有原判決事實欄所載之偽造方林素美（上訴人之配偶
）名義系爭本票之犯行明確，因而維持第一審論處上訴人偽造有
價證券罪刑之判決，並引用第一審判決記載之事實、證據及理由
，駁回檢察官及上訴人在第二審之上訴，係依憑上訴人之供述，
證人方林素美、林炎田（上訴人之友人，時任台北市政府警察局
信義分局刑事組長）等人之證詞及系爭本票等證據而為論斷，已
詳敘其調查、取捨證據之結果及憑以認定犯罪事實之得心證理由
。並就上訴人否認偽造犯行之供詞及所辯係受詹艷姿之脅迫始簽
發系爭本票各語，如何為不足採信之憑以論斷理由，復已論述明
白。並依確認之事實，說明上訴人所為該當於意圖供行使之用而
偽造本票之主觀違法要素之論據。經核與卷內訴訟資料悉無不合
，所為論敘並不違背經驗法則及論理法則，自不容任意指摘。又
原判決於理由內已論述係採信上訴人所供其於上開咖啡館當場在
詹艷姿面前簽發系爭本票，並未經方林素美之同意等語，而不採
證人詹艷姿證述係由乃弟施文輝陪同上訴人去找方林素美處理之
情詞，則施文輝其人即無調查之必要性，況據詹艷姿多次表示無
法提供施文輝之住居所或年籍資料以供傳喚，原審未為此部分證
據之調查，自難謂有何應調查之證據未予調查及理由失據之違法
可言。上訴人並不否認積欠詹艷姿債務七百多萬元之事實，則系
爭本票上是否另有上訴人為共同發票人，上訴人有無同時簽立頂
讓書，以及詹艷姿究竟係在台北君悅飯店巧遇上訴人，抑或故意
前去攔截上訴人各情，依原判決之論斷，均無礙於上訴人未經方
林素美之同意而偽造系爭本票基本事實之認定。原判決既未採用
詹艷姿之證詞，則其於偵查中之陳述有無具結，即於判決本旨不
影響。又刑法上之行使偽造有價證券罪係以無權利者以他人名義
簽發，使收受者誤信該證券有效而收受。若收受者知悉該證券為
無權利者所簽發而仍收受，固不應使交付證券者負行使偽造有價
證券罪。然此係指單純行使之行為而言，其於偽造有價證券後復
持以行使之情形，本於吸收關係，其偽造之行為明確者，應依偽
造之高度行為處斷，行使之低度行為即不另論罪。故有關行使部
分之論述縱有瑕疵或欠周全，仍應認為於全案情節與判決本旨並
無影響，而不得執為上訴第三審之適法理由。上訴人偽造系爭本
票之犯行明確，原判決所援引之第一審判決於適用刑法第五十九
條酌減其刑之說明，固載有系爭本票係上訴人依詹艷姿之教唆、
指示而為之等語，然其理由已說明行使之低度行為不另論罪等由
，且詹艷姿是否有教唆偽造有價證券犯行，因均於全案情節與判
決本旨不生影響，自不得執此為合法之第三審上訴理由。至於其
他上訴意旨，經核則係置原判決所為明白論斷於不顧，仍持已為
原判決指駁之陳詞再為事實上之爭辯，及對於事實審法院取捨證
據與自由判斷證據證明力之職權行使，徒以自己之說詞，泛指其
為違法，或就與判決本旨無關之枝節事項，漫事爭執，難認已符
合首揭法定之第三審上訴要件。其上訴違背法律上之程式，應予
駁回。
據上論結，應依刑事訴訟法第三百九十五條前段，判決如主文。
中    華    民    國  九十八  年    十    月  二十二  日
                      最高法院刑事第十三庭
                          審判長法官  賴  忠  星
                                法官  呂  丹  玉
                                法官  吳      燦
                                法官  施  俊  堯
                                法官  蔡  名  曜
      本件正本證明與原本無異
                                      書  記  官
中    華    民    國  九十八  年    十    月  二十八  日
                                                      Ｅ


司法院資訊處製作；財團法人民間司法改革基金會備份。
